【裁判字號】    98,訴,4668
【裁判日期】    990122
【裁判案由】    毒品危害防制條例
【裁判全文】
臺灣板橋地方法院刑事判決              98年度訴字第4668號
公  訴  人  臺灣板橋地方法院檢察署檢察官
被      告  甲○○
上列被告因違反毒品危害防制條例案件，經檢察官提起公訴（98
年度毒偵字第8469號），被告於準備程序進行中為有罪陳述，經
告知簡式審判程序之旨，並聽取當事人之意見後，經本院合議庭
裁定由受命法官獨任進行簡式審判程序，判決如下：
    主  文
甲○○施用第一級毒品，累犯，處有期徒刑捌月，扣案如附表編
號一所示之第一級毒品包（含袋），均沒收銷燬之；又施用第
二級毒品，累犯，處有期徒刑肆月，扣案如附表編號二所示之第
二級毒品陸包（含袋），均沒收銷燬之，扣案如附表編號三至六
所示之物，均沒收之。應執行有期徒刑壹年，扣案如附表編號一
、二所示之第一級毒品包（含袋）、第二級毒品陸包（含袋）
，均沒收銷燬之；扣案如附表編號三至六所示之物，均沒收之。
    事  實
一、甲○○前因犯以下施用毒品等各罪，除經執行(一)所示之觀察
    勒戒、強制戒治外，下列(二)、(三)、(五)所示之罪之刑，已經判
    決有罪確定，並已執行完畢（於本案構成累犯之前科）：
  (一)前經警查獲於民國88年3 、4 月間某日起至同年6 月5 日止
    施用第二級毒品，由本院以88年度毒聲字第3544號刑事裁定
    送勒戒所施以觀察、勒戒，於89年6 月7 日入所執行，經執
    行結果，因認有繼續施用毒品之傾向，再由本院以88年度毒
    聲字第3909號刑事裁定令入戒治處所施以強制戒治，於88年
    11月30日停止強制戒治交付保護管束，於89年6 月27日期滿
    而未經撤銷（初犯）。
  (二)復因於89年7 月間某日起至91年11月24日止，分別犯連續施
    用第一、二級毒品罪，經本院以91年度毒聲字第2641號裁定
    令入戒治處所施以強制戒治，於92年12月2 日執行完畢；而
    上開施用毒品犯行，經臺灣高等法院以該院92年度上訴字第
    1265號刑事判決撤銷原判決改判有期徒刑十月、八月，並定
    其應執行刑為有期徒刑一年三月，再經最高法院以該院92年
    度台上字第4079號刑事判決駁回上訴後，於92年7 月24日確
    定（二、三犯，初犯強制戒治執行完畢後，五年內再犯）。
  (三)又因於91年8 月5 日、同年11月24日犯行使偽造私文書罪，
    經本院以92年度易字第2769號刑事判決判處有期徒刑六月，
    ，如易科罰金，以銀元三百元折算一日，於93年2 月23日確
    定。
  (四)上開(二)所示之罪之刑，於92年12月3 日入監執行，並接續執
    行上開(三)所示之罪之刑，於94年7 月8 日假釋出監並付保護
    管束，於94年7 月13日保護管束期滿，視為執行完畢（構成
    累犯）。
  (五)再因於94年9 月某日至95年4 月11日止，分別犯連續施用第
    一、二級毒品罪，經臺灣桃園地方法院以該院95年度訴字第
    1233號刑事判決判分別判處有期徒刑一年、九月，並定其應
    執行刑為有期徒刑一年六月，於95年7 月31日確定後，再經
    同院以96年度聲減字第320 號裁定減刑並定其應執行刑為有
    期徒刑九月，於96年7 月16日縮短刑期執行完畢（四、五犯
    ，初犯強制戒治執行完畢後，五年內已再犯，於該五年後再
    犯；構成累犯）。
二、甲○○因上開施用毒品犯行，經執行觀察勒戒、強制戒治，
    並經偵審程序，已明知海洛因及甲基安非他命，係經毒品危
    害防制條例分列為第一、二級毒品，不得持以施用，惟仍不
    能戒除施用毒品之惡習，竟為施用該第一級毒品及第二級毒
    品之犯意，於98年11月10日下午3 時許，在其位於臺北縣新
    莊市○○街211 巷98弄7 號之住處內，分別施用第一級毒品
    海洛因及第二級毒品甲基安非他命（六、七犯，初犯強制戒
    治執行完畢後，五年內已再犯，於該五年後再犯）。嗣於同
    日晚間7 時許，在臺北縣新莊市○○路142 號前為警查獲，
    並由警扣得附表所示之海洛因三包、甲基安非他命六包、吸
    食器一組、玻璃球三個、電子磅秤二台及分裝袋三包，而其
    於查獲當日經警所採之尿液經送檢驗結果呈嗎啡、甲基安非
    他命陽性反應，始查知上情。
三、案經臺北縣政府警察局新莊分局報告臺灣板橋地方法院檢察
    署檢察官偵查起訴。
    理  由
一、本案被告甲○○所犯係死刑、無期徒刑或最輕本刑為三年以
    上有期徒刑以外之罪，於本院準備程序進行中，被告先就被
    訴事實為有罪之陳述，經本院告知簡式審判程序之旨，並聽
    取公訴人、被告之意見後，由本院合議庭依刑事訴訟法第27
    3 條之1 第1 項規定，裁定由受命法官獨任進行簡式審判程
    序。
二、被告甲○○就其於事實欄二所示時間，分別施用第一級毒品
    海洛因及第二級甲基安非他命之事實，經被告於本院審理中
    坦承不諱，且被告於上開時間經警採集之尿液，經送台灣檢
    驗科技股份有限公司以酵素免疫分析法為初步檢驗，並以氣
    相層析質譜儀法為確認檢驗後，均呈嗎啡及安非他命類陽性
    反應，有臺北縣政府警察局新莊分局扣押物品目錄表、偵辦
    毒品案被移送者姓名及代碼對照表、臺灣檢驗科技股份有限
    公司濫用藥物檢驗報告（編號：UL/2009 /B0313號）等各一
    份在卷可查。查以，酵素免疫分析法屬免疫學分析原理，當
    其他藥物化學結構相近才可能引起偽陽性；氣相層析質譜儀
    法則係目前確認藥物篩檢結果時最常採用之確認方法，在良
    好的操作條件下，以氣相層析質譜儀作藥物及其代謝物之定
    性及定量分析，幾乎不會有偽陽性反應產生，行政院衛生署
    管制藥品管理局92年6 月20日管檢字第0920004713號函函述
    甚明，是本件上開檢驗報告結果，應屬精確而堪採信。次查
    ，海洛因係嗎啡經化學合成之半人工合成品，其藥（毒）性
    高於嗎啡，經吸食或注射進入人體，藉由人體代謝系統之新
    陳代謝，分解成藥（毒）性較低之嗎啡、以及含有少量6-乙
    醯可待因、可待因等雜質，而由尿液排出人體，故可於尿液
    中檢驗出嗎啡、可待因等成分等情，此有憲兵司令部79年6
    月1 日（79）鑑驗字第0273號函、80年6 月17日（80）鑑驗
    字第2815號函、法務部調查局80年3 月28日（80）發技1 字
    第1898號函、行政院衛生署管制藥品管理局以91年12月27日
    管檢字第121513號函可參。又服用海洛因後，尿液可檢出嗎
    啡最長時間，與服用劑量、服用頻率、服用方式、飲用水量
    多寡、個人體質及代謝情況等因素有關，依個案而異。復依
    文獻Clarke's Isolation and Identification of Drugs第
    二版記述，海洛因服用後於24小時內，經由尿液排出之量可
    能達施用劑量之百分之八十，另Michael L.Smith 等人針對
    不同受試者，以注射方式給予一次劑量3mg 至12mg海洛因進
    行試驗，結果顯示注射劑量增加，可檢出嗎啡陽性反應（濃
    度遠高於或等於300ng/mL）之時間亦有延長之趨勢，而不同
    受試者可檢出嗎啡陽性反應之時間各異，平均為一至二天，
    惟部分注射12mg海洛因者，至71小時仍可檢出微量嗎啡成分
    ，故服用高劑量海洛因，其尿液在72小時至96小時內，仍有
    檢出嗎啡成分之可能性等情可據（參見行政院衛生署管制藥
    品管理局94年6 月出版「濫用藥物檢驗相關解釋彙編」第15
    1 、152 頁）。再查，按施用甲基安非他命後，經由代謝會
    產生安非他命，而施用安非他命經由代謝則不會再產生甲基
    安非他命，此亦有財團法人私立高雄醫學大學附設中和紀念
    醫院93年11月29日高醫附秘字第0930003384號函及附件可參
    ，且再依據英國藥協會所編纂之Clarke's Isolation and I
    -dentification of Drugs 一書之記載，人體施用安非他命
    後，主要代謝物有未改變型態之安非他命，而無甲基安非他
    命，然人體施用甲基安非他命後，主要代謝物有未改變型態
    之甲基安非他命及安非他命，此亦有法務部調查局93年5 月
    4 日調科壹字第09362413980 號函述可稽；此外，毒品施用
    後於尿液中可檢出之時間，受施用劑量及施用頻率、施用方
    式、飲水量之多寡、個人體質及其代謝情況等因素影響，因
    個案而異，於服用甲基安非他命後，一般可檢出之時間為一
    至五天，行政院衛生署管制藥品管理局92年12月2 日管檢字
    第0920009990號函可供參照。依上開事證，被告確有於上開
    經警採尿往前回溯一至四天某時、一至五天之某時，分別施
    用第一級毒品海洛因、第二級毒品甲基安非他命之犯行，應
    堪認定。
三、按毒品危害防制條例於92年7 月9 日修正公佈，自93年1 月
    9 日施行，其中第20條、第23條將施用毒品之刑事處遇程式
    ，區分為「初犯」及「五年內再犯」、「五年後再犯」。依
    其立法理由之說明：「初犯」，經觀察、勒戒或強制戒治後
    ，應為不起訴處分或不付審理之裁定；經觀察、勒戒或強制
    戒治執行完畢釋放後，「五年內再犯」者，因其再犯率甚高
    ，原實施之觀察、勒戒及強制戒治既已無法收其實效，爰依
    法追訴或裁定交付審理。至於經觀察、勒戒或強制戒治執行
    完畢釋放後，「五年後再犯」者，前所實施之觀察、勒戒或
    強制戒治已足以遮斷其施用毒品之毒癮，為期自新及協助其
    斷除毒癮，仍適用「初犯」規定，先經觀察、勒戒或強制戒
    治之程式。從而依修正後之規定，僅限於「初犯」及「五年
    後再犯」二種情形，始應先經觀察、勒戒或強制戒治程式。
    倘被告於五年內已再犯，經依法追訴處罰，縱其第三次（或
    第三次以上）再度施用毒品之時間，在初犯經觀察、勒戒或
    強制戒治執行完畢釋放五年以後，已不合於「五年後再犯」
    之規定，且因已於「五年內再犯」，顯見其再犯率甚高，原
    實施觀察、勒戒或強制戒治，已無法收其實效，即應依該條
    例第10條處罰（最高法院95年度第7 次、97年度第5 次刑事
    庭會議決議要旨參照）。查以，被告前經事實欄一、(一)所示
    之強制戒治執行完畢後（初犯），隨即於該強制戒治執行完
    畢後之五年內，再犯事實欄一、(二)所示之施用毒品犯行等情
    ，有各該裁定、判決及臺灣高等法院被告前案紀錄表各一份
    在卷可稽，被告於初犯經強制戒治執行完畢釋放五年內即為
    二犯，依上開說明，該二犯至本案之六、七犯，皆非現行毒
    品危害防制條例第23條第2 項規定之「五年後再犯」之類型
    ，應依法訴追處罰。綜上所述，本案事證明確，被告犯行洵
    堪認定，應予依法論科。
四、按海洛因、甲基安非他命係分屬毒品危害防制條例第2 條第
    2 項第1 款、第2 款規定之第一、二級毒品，被告於上開時
    地，先後施用海洛因、甲基安非他命之行為，核其所為，係
    犯毒品危害防制條例第10條第1 項之施用第一級毒品罪、同
    條第2 項之施用第二級毒品罪。又被告為施用上開毒品而持
    有各該毒品之低度行為，均應為施用之高度行為所吸收，不
    另論罪。被告所犯上開施用第一、二級毒品各罪，犯意各別
    ，構成要件互異，應分論併罰之。被告有如事實欄一所示之
    犯罪科刑暨執行紀錄，有臺灣高等法院被告前案紀錄表在卷
    可稽，其於有期徒刑之執行完畢後，五年以內故意再犯有期
    徒刑以上之本案二罪，均為累犯，均應依刑法第47條第1 項
    規定加重其刑。爰審酌被告前已因施用毒品犯行，經執行觀
    察勒戒、強制戒治，本應知所惕勵，竟仍再為本案施用毒品
    之犯行，顯見其意志不堅，缺乏戒毒意志，除戕害自己身心
    健康外，並易導致社會危險，檢察官請求量處有期徒刑一年
    四月至一年六月，惟衡酌被告智識程度、犯罪動機、目的、
    犯後態度及各次施用毒品案件所處刑度等一切情狀，茲就所
    犯各罪，分別量處如主文示之刑，並定其應執行刑如主文所
    示，以示懲儆。
五、扣案如附表編號一、二所示之白色粉末三包、透明晶體六包
    ，經法務部調查局濫用藥物實驗室、內政部警政署刑事警察
    局檢驗結果，分別檢出含有第一、二級毒品成分，有附表所
    示之鑑驗報告書各一份在卷可稽，又附表編號一、二所示含
    海洛因、甲基安非他命毒品之包裝袋，因其係包裝海洛因、
    甲基安非他命毒品所用與各該毒品難以析離，是均應認屬查
    獲之毒品（臺灣高等法院暨所屬法院96年法律座談會刑事類
    提案第18號研討結果參照），均應依毒品危害防制條例第18
    條第1 項前段規定，沒收銷燬之。另附表編號三至六所示之
    物，係為被告所有供其施用第二級毒品所用之物，業據被告
    於審理中供承在卷，爰依刑法第38條第1 項第2 款之規定併
    予宣告沒收。
據上論斷，應依刑事訴訟法第273 條之1 第1 項、第299 條第1
項前段、毒品危害防制條例第10條，第18條第1 項前段，刑法第
11條、第51條第5 款、第47條第1 項、第38條第1 項第2 款，判
決如主文。
本案經檢察官陳怡親到庭執行職務。
中    華    民    國    99    年    1     月    22    日
                  刑事第一庭  法  官  陳世旻
┌──────────────────────────────────────────────┐
│附表：被告於事實欄二、所示之遭查獲時之扣案物品                                              │
├──┬──────────┬───┬────────────────────────────┤
│編號│名稱                │數量  │鑑定文號暨鑑定結果                                      │
├──┼──────────┼───┼────────────────────────────┤
│ 一 │(一)名稱：            │三包  │(一)鑑定文號：                                            │
│    │  第一級毒品海洛因。│      │  法務部調查局濫用藥物實驗室98年12月16日調科壹字第098230│
│    │(二)外觀：            │      │  33380號鑑定書。                                       │
│    │  白色粉末。        │      │(二)鑑定結果：                                            │
│    │                    │      │  送驗粉末檢品3 包均含第一級第6 項毒品海洛因成分，合計淨│
│    │                    │      │  重1.13公克（驗餘淨重1.12公克，空包裝總重0.93公克），純│
│    │                    │      │  度41.00﹪，純質淨重1.46 公克。                        │
├──┼──────────┼───┼────────────────────────────┤
│    │(一)名稱：            │六包  │(一)鑑定文號：                                            │
│    │  第二級毒品甲基安非│      │  內政部警政署刑事警察局98年12月4 日刑鑑字第0980166597號│
│    │  他命。            │      │  鑑定書。                                              │
│    │(二)外觀：            │      │(二)鑑定結果：編號A1至A6，經檢視均為透明晶體，外觀型態均相│
│    │  透明晶體。        │      │  似，隨機抽取編號A1鑑定。                              │
│    │                    │      │  1.驗定總毛重12.21 公克【包裝塑膠袋總重約1.54公克】。  │
│    │                    │      │  2.檢出二級毒品〝甲基安非他命〞（Methamphetamine）成分 │
│    │                    │      │    。                                                  │
│    │                    │      │  3.依據抽測純度值，推估編號A1至A6均含甲基安非他命之驗前│
│    │                    │      │    總純淨重約10.34 公克。                              │
├──┼──────────┼───┼────────────────────────────┤
│ 三 │吸食器              │一組  │未送鑑定，查係供被告施用第二級毒品所用之物。            │
├──┼──────────┼───┼────────────────────────────┤
│ 四 │玻璃球              │三個  │未送鑑定，查係供被告施用第二級毒品所用之物。            │
├──┼──────────┼───┼────────────────────────────┤
│ 五 │電子磅秤            │二台  │未送鑑定，查係供被告為分裝施用第二級毒品所用之物。      │
├──┼──────────┼───┼────────────────────────────┤
│ 六 │分裝袋              │三包  │未送鑑定，查係供被告為分裝施用第二級毒品所用之物。      │
└──┴──────────┴───┴────────────────────────────┘
上列正本證明與原本無異。
如不服本判決，應於判決送達後10日內敘明上訴理由，向本院提
出上訴狀 (應附繕本) ，上訴於臺灣高等法院。其未敘述上訴理
由者，應於上訴期間屆滿後20日內向本院補提理由書「切勿逕送
上級法院」。
                              書記官  楊雅芳
中    華    民    國    99    年    2     月    1     日
附錄：本案論罪科刑法條
毒品危害防制條例 (民國97年04月30日修正)
第10條
施用第一級毒品者，處六月以上五年以下有期徒刑。
施用第二級毒品者，處三年以下有期徒刑。

司法院資訊處製作；財團法人民間司法改革基金會備份。
